臺灣高等法院臺中分院刑事判決　　　94年度交上訴字第1712號
上　訴　人　臺灣臺中地方法院檢察署檢察官
上　訴　人
即　被　告　甲○○
上　訴　人
即　被　告　乙○○
上列二人共同
選任辯護人　許景鐿律師
上列上訴人因業務過失致死案件，不服臺灣臺中地方法院93年度
交易字第564號中華民國94年7月4日第一審判決（起訴案號：臺
灣臺中地方法院檢察署93年度偵字第19192號），提起上訴，本
院判決如下：
    主 　 文
原判決撤銷。
甲○○從事業務之人，因業務上之過失致人於死，處有期徒刑陸
月，如易科罰金，以佰元折算壹日。
乙○○因過失致人於死，處有期徒刑肆月，如易科罰金，以佰
元折算壹日，緩刑參年。
    犯罪事實
一、甲○○為友晟行之負責人，平日以從事土木雜工為業，並與
    數人合夥僱請挖土機司機，自己則需以大貨車載運板模及挖
    土機需用之油料等物，駕駛為其附隨業務，為從事駕駛業務
    之人，甲○○於民國九十三年二月廿八日，駕駛車號八Ｈ－
    三五０號自用大貨車並裝載有鐵架門，原應注意車輛裝載貨
    物伸後長度最多不得超過車輛全長四. 七八公尺之百分之三
    十即一點四一公尺，然竟疏未注意，裝載長度超出車後二公
    尺長之鐵架門，於同日十二時許，行駛至台中縣太平巿新平
    路三段三八七巷六弄廿一號前，準備倒車停至對面空地時，
    商由乙○○負責指揮倒車，乙○○指揮倒車原應注意其他車
    輛及行人，而依當時晴天、日間自然光線、路面乾燥、無缺
    陷、無障礙物、視距良好等狀況又無不能注意之情形，然竟
    疏未注意其他車輛動向，即貿然指揮甲○○倒車橫越車道，
    致黃政琳所騎乘之機車亦因疏未注意車前狀況，閃避不及撞
    上大貨車後裝載之鐵架門，黃政琳因而人、車倒地，並受有
    腦挫傷等傷害，經送醫救護，延至九十三年三月九日九時四
    十分死亡。
二、案經甲○○、乙○○於犯罪後未發覺前，向警自首，由台中
    縣警察局霧峰分局報請台灣台中地方法院檢察署檢察官相驗
    後自動檢舉偵查起訴。
    理 　 由
一、訊據被告甲○○、乙○○固不否認於右揭時、地駕車及指揮
    倒車，並因而發生車禍之事實，惟被告甲○○辯稱：伊是普
    通過失，非業務過失，其倒車時巳請乙○○指揮交通，且尚
    未移動車輛，死者於92年10月24日曾發生車禍，致頭部外傷
    合併腦震盪，故其應變能力不佳，致撞上大貨車後裝載之鐵
    架門因而死亡，其並無疏失；被告乙○○辯稱：伊巳盡責攔
    下一部廂型車停車，而死者機車係突然超越才撞上貨車的，
    其無過失云云。經查，被告既平日以從事土木雜工為業，並
    與數人合夥僱請挖土機司機，自己則需以大貨車載運板模及
    挖土機需用之油料等物，駕車載貨為其附隨業務，自為從事
    駕駛業務之人，其因而肇事，應係業務過失，且其過失在於
    其裝載鐵架超長，非因有無人在其車後指揮。再查，死者雖
    於92年10月24日曾發生車禍，致頭部外傷合併腦震盪，然其
    已就醫治療，且迄本件肇事已逾四月，應已痊癒，被告空口
    辯稱，死者於92年10月24日曾發生車禍，致頭部外傷合併腦
    震盪，故其應變能力不佳，而撞上大貨車後裝載之鐵架門因
    而死亡，其並無疏失，要嫌無據。又被告乙○○如係強行攔
    阻黃政琳，黃政琳應不致撞上被告車後裝載之鐵架，且卷內
    並未有該箱型車停駛之資料，而其亦無從舉證以實其說。故
    上開被告二人所辯，無非飾卸之詞，應無可採。經查，被害
    人黃政琳確因本件車禍致腦挫傷等傷因而死亡，業經台灣台
    中地方法院檢察署檢察事務官督同檢驗員相驗屬實，填有驗
    斷書、相驗屍體證明書、照片等附卷可稽；上開貨車裝載貨
    物之長度巳超過規定，為被告甲○○所不否認並有照片在卷
    可參；而乙○○負責指揮倒車之交通又為被告二人所是認，
    按貨車之裝載，裝載物長度非框式車箱所能容納者，伸後長
    度最多不得超過車輛全長百分之三十，該大貨車長度為四點
    七八公尺，有汽車新領牌照登記書影本在卷可稽，其裝載之
    貨物，僅能超過車長一點四一公尺，然被告甲○○裝載之貨
    物卻伸出車後二公尺，其疏於注意及此，卒致肇事，自應負
    過失之責。又汽車倒車時，應顯示倒車燈或手勢後，謹慎緩
    慢後倒，並應注意其他車輛及行人，道路交通安全規則第七
    十九條第一項第二款、第一百十條第二款分別定有明文，被
    告甲○○於倒車時，因後載鐵架過長，視線不佳，故委請乙
    ○○幫其指揮及注意其他車輛及行人，而依當時晴天、日間
    自然光線、路面乾燥、無缺陷、無障礙物、視距良好等情形
    又非不能注意，乙○○竟疏未注意攔阻其他來車，因而肇禍
    ，自應負過失之責任。況本件經送台灣省台中縣區車輛行車
    事故鑑定委員會鑑定及台灣省車輛行車事故覆議鑑定委員會
    覆議結果，亦認被告二人有過失責任，有鑑定意見書及覆議
    函可稽，益證被告等之行為有過失。然本件肇事，除被告等
    有過失責任外，因係被害人駕駛機車衝撞上開大貨車裝載之
    鐵門，故被害人駕駛機車未注意車前情況卒致肇事，亦與有
    過失，上開鑑定未注意及此，認被告等應負全責，顯有未當
    ，特此敘明。此外復有道路交通事故調查表（一）、（二）
    、道路交通事故現場圖各乙紙、相片多幀在卷供參（惟道路
    交通事故現場圖上所繪之空地位置有誤，應往北移至台中縣
    太平巿新平路三段三八七巷六弄廿一號之對向）。而被告等
    之過失行為與被害人之死亡間具有相當因果關係，被告等之
    犯行洵堪認定。又本件事證已臻明確，故被告等請求傳訊證
    人丙○○、吳永春，核無必要，附此敘明。
二、被告甲○○為友晟行之負責人，平日以從事土木雜工為業，
    並與數人合夥僱請挖土機司機，自己則需以大貨車載運板模
    及挖土機需用之油等物，業據被告甲○○陳明在卷，故駕車
    載貨為其附隨業務，為從事駕駛業務之人，其於執行業務中
    肇事致人於死，核其所為係犯刑法第二百七十六條第二項之
    罪，被告乙○○指揮倒車不當因而致人於死，核其所為係犯
    刑法第二百七十六條第一項之罪，被告等於肇事後犯罪未發
    覺前，向警自首，有警局筆錄及車禍案件報告書在卷可稽，
    並接受裁判，均應依法減輕其刑。原審予以論罪科刑，固非
    無見，惟查，被告之大貨車有多長，原審未予明白審認記載
    ，所云被告甲○○應注意車後輛裝載貨物伸後長度最多不得
    超過車輛全長百分之三十，自欠依據，次查，本件肇事，係
    被害人來衝撞大貨車後裝載之鐵門，故被害人亦疏未注意車
    前狀況，亦與有過失，原審依鑑定意見，認被告等應負全責
    ，亦有未當。檢察官上訴意旨認原審量刑失出，雖無理由，
    然原審判決既有未當，自應由本院予以撤銷改判，爰審酌被
    告等過失程度之輕重、被害人與有過失及被告等肇事後態度
    及肇事後被告甲○○數度欲以八十萬元臺支與被害人家屬和
    解被拒等一切情狀，分別量處如主文第二項所示之刑，並諭
    知易科罰金之折算標準，以資懲儆。又被告乙○○未曾受有
    期徒刑以上刑之宣告，有臺灣高等法院被告前案紀錄表載明
    在卷可按，其經此次判刑後，當知所悔悟，而無再犯之虞，
    因認所宣告之刑，以暫不執行為適當，故予宣告緩刑三年，
    以勵自新。
據上論結，應依刑事訴訟法第三百六十九條第一項前段、第三百
六十四條、第二百九十九條第一項前段、刑法第二百七十六條第
一項、第二項、第六十二條前段、第四十一條第一項前段，第七
十四條第一款，罰金罰鍰提高標準條例第一條前段、第二條，判
決如主文。
本案經檢察官丁○○到庭執行職務。
中　　華　　民　　國　　94　　年　　12　　月　　6　　日
            刑事第十一庭  審判長法　官　黃　梅　月
                                法　官　林　欽　章
                                法　官　黃　日　隆
上列正本證明與原本無異。
被告甲○○部分得上訴。
其餘不得上訴。
如不服本判決應於收受送達後十日內向本院提出上訴書狀，其未
敘述上訴之理由者並得於提起上訴後十日內向本院補提理由書（
均須按他造當事人之人數附繕本）。
                                書記官　陳　三　軫
中　　華　　民　　國　　94　　年　　12　　月　　7 　　日
                                                      Ｒ
